臺灣宜蘭地方法院民事判決　九十年度訴字第三九○號
　　原　　　告　乙○○
右當事人間請求侵權行為損害賠償事件，本院判決如左：
    主      文
被告應給付原告新台幣伍拾柒萬伍仟玖佰壹拾貳元及自民國九十年七月十一日起至清
償日止，按週年利率百分之五計算之利息。
原告其餘之訴駁回。
訴訟費用由被告負擔。
    事      實
甲、原告方面：
一、聲明：被告應給付原告新台幣（下同）七十一萬九千八百九十元，及自起訴狀繕
    本送達翌日起至清償日止，按週年利率百分之五計算之利息。
二、陳述：
（一）被告甲○○明知其無駕駛執照，竟於民國八十八年九月三日中午，駕駛車號Ａ
      Ｌ─七六一Ｏ號自小客車，沿宜蘭縣五結鄉○○○路支線車道，由大吉路往中
      福路方向行駛，同日十二時四十五分許，途經五結鄉○○○路與國民南路無號
      誌交岔路口，本應注意車輛行至無號誌而無交通警察指揮之交岔路口，支道車
      應暫停讓幹道車先行，且行經無號誌之交岔路口應減速慢行，作隨時停車之準
      備，而依當時情形，天氣陰、雨後路面潮濕，然日間有自然光線、又無不能注
      意之情事，竟疏未注意，未讓幹道車先行，致撞及左側由原告乙○○所騎乘沿
      國民南路幹道車道由五結國小往二結方向行駛之車號ＧＳＩ─八一八號重機車
      ，造成原告受有右脛骨與腓骨骨折、頭部受傷以及臉部右眉處裂傷等傷害。被
      告上開過失傷害犯行，並經本院以八十九年度交易字第一三四號刑事判決確定
      在案。
（二）原告因被告前述駕車過失肇事受有傷害，先後在天主教靈醫會羅東聖母醫院（
      以下簡稱聖母醫院）及林內皮膚科診所醫治，業已支付醫療費用共計五萬七千
      零十元。原告係從事汽車板金工作，自八十八年九月三日至八十九年十二月底
      都無法工作，雖在九十年一月至九十年四月間有再回去工作，但是因腳力無法
      負荷，又去開刀，到目前為止已有二十七個月因傷無法工作，請求此部分之工
      作損失共計三十六萬二千八百八十元。又原告因車禍受傷，精神肉體受有極大
      痛苦，請求精神慰撫金三十萬元。爰依據侵權行為之法律關係，請求被告賠償
      上述費用共計七十一萬九千八百九十元。
三、證據：提出聖母醫院診斷證明書、醫療費用收據及林內皮膚診所診斷證明書、醫
    療費用收據、原告之八十七年度所得稅扣繳暨免扣繳憑單、中華民國身心障礙手
    冊各乙份為證。
乙、被告方面：
    被告未於言詞辯論期日到場，亦未提出準備書狀作何聲明或陳述。
丙、本院依職權調取本院八十九年度交易字第一三四號刑事案件卷宗、台灣宜蘭地方
    法院檢察署八十八年度偵字第四四一三號、八十九年度偵緝字第一一九號偵查卷
    宗，向聖母醫院、林內皮膚科診所函查原告支付之醫療費用明細資料，並函查兩
    造之財產狀況及八十七年至八十九年之所得稅申報資料。
    理      由
一、程序方面：
    本件原告原起訴請求被告應給付一百七十一萬零四百八十九元並聲明願供擔保請
    准宣告假執行，嗣於本院審理時減縮如訴之聲明所示之金額，並撤回供擔保宣告
    假執行之聲請，核與民事訴訟法第二百五十五條第一項第三款規定相符，自應准
    許。又本件被告未於言詞辯論期日到場，核無民事訴訟法第三百八十六條各款所
    列情形，爰依原告聲請，由其一造辯論而為判決，合先敘明。
二、得心證之理由：
（一）原告主張被告於右述時、地駕車過失肇事，致原告受有右脛骨與腓骨骨折、頭
      部受傷以及臉部右眉處裂傷等傷害之事實，業據原告提出聖母醫院及林內皮膚
      科診所之診斷證明書各乙份為證，且有道路交通事故調查報告表可資證明，並
      經被告於刑事案件審理時坦承在卷，復經台灣省基宜區車輛行車事故鑑定委員
      會認為被告無照駕駛自小客車行經無號誌岔路口，屬支道車卻未停讓左方幹道
      車先行猶超速行駛，為肇事主因，此有該委員會基宜鑑字第八九０四一一號鑑
      定意見書附卷足參，業經本院依職權調取本院八十九年度交易字第一三四號刑
      事案件卷宗、台灣宜蘭地方法院檢察署八十八年度偵字第四四一三號、八十九
      年度偵緝字第一一九號偵查卷宗審核無訛。被告未到庭爭執，復未提出任何書
      狀或證據以供本院審酌，自堪信為真實。查被告疏未注意，未讓幹道車先行，
      且未減速慢行作隨時停車之準備，致撞及原告，其行為自有過失，其過失之行
      為並與被告之受傷結果具有相當因果關係。
（二）按因故意或過失不法侵害他人之權利者，負損害賠償責任。又不法侵害他人之
      身體或健康者，對於被害人因此喪失或減少勞動能力或增加生活上之需要時，
      應負損害賠償責任。又不法侵害他人之身體、健康，被害人雖非財產上之損害
      ，亦得請求賠償相當之金額。民法第一百八十四條第一項前段、第一百九十三
      條第一項、第一百九十五條第一項均定有明文。原告因被告不法侵害行為而受
      有身體上損害，原告自得依據侵權行為法律關係請求被告損害賠償。
（三）原告請求之賠償是否應予准許，茲分述如下：
   １ 醫療費用：原告主張先後在聖母醫院及林內皮膚科診所就醫，共支付醫療費用
      五萬七千零十元等語。經查：本院向聖母醫院及林內皮膚科診所函查原告所支
      付之醫療費用明細資料，並扣除全民健康保險給付金額後，原告在聖母醫院及
      林內皮膚科診所就醫時所支付醫療費用分別為一萬六千八百四十元及四萬零一
      百七十元，合計為五萬七千零十元，是原告此部分請求，為有理由，應予准許
      。
   ２ 工作損失：原告主張其係從事汽車板金工作，自八十八年九月三日至八十九年
      十二月底都無法工作，雖在九十年一月至九十年四月間有再回去工作，但是因
      腳力無法負荷，又去開刀，到目前為止已有二十七個月因傷無法工作，請求二
      十七個月之工作損失共計三十六萬二千八百八十元。經查：本件車禍發生前，
      原告於八十七年度之工作所得薪資，依照原告提出之八十七年度所得稅扣繳暨
      免扣繳憑單，原告於該年度工作所得為十六萬一千二百七十五元，平均每月工
      作所得為一萬三千四百四十元，而原告於八十八、八十九年度均查無申報所得
      稅之資料，此有財政部台灣省北區國稅局羅東稽徵所北區國稅羅東徵第九一一
      ０００九三號函在卷可參，原告復未提出其他證據供本院審酌其薪資收入情形
      ，是原告每月工作所得應以一萬三千四百四十元予以計算為適當。又原告車禍
      後於八十九年三月一日門診時，醫師處置意見尚認為原告右下肢在半年內無法
      支撐重等語；而遲至九十年十一月五日止，原告仍因下肢傷害持續就醫並住院
      六天進行手術取釘，此有原告所提出之聖母醫院診斷證明書在卷可參，並參酌
      原告在八十八、八十九年度均無申報所得稅資料，可資佐證原告確實因傷而受
      有八十八年九月以後迄今為止之工作薪資損失，況原告目前為輕度肢障之身心
      障礙人，此有原告提出之中華民國身心障礙手冊乙紙可證，是本院認為原告主
      張迄今為止共有二十七個月無法工作，應屬可採，則原告所能請求之工作損失
      金額為一萬三千四百四十元乘以二十七個月，共計三十六萬二千八百八十元，
      原告此部分請求，核無不合，應予准許。
   ３ 精神慰撫金：原告因車禍受傷，成為輕度肢障之身心障礙人，目前仍持續就醫
      治療中，其自受有精神上之痛苦，本院審酌原告所受之精神痛苦程度、兩造之
      身分、地位及財產狀況，認原告請求精神慰撫金三十萬元，尚屬適當，應予准
      許。
（四）綜上，原告得請求之金額合計為七十一萬九千八百九十元。惟按損害之發生或
      擴大，被害人與有過失者，法院得減輕賠償金額。民法第二百十七條第一項定
      有明文。本件車禍之發生，被告無照駕駛自小客車行經無號誌岔路口，屬支道
      車卻未停讓左方幹道車先行猶超速行駛，固為肇事主因，然原告駕駛重機車行
      經無號誌岔路口，未謹慎慢行致與被告汽車撞及，亦屬肇事之次因，台灣省基
      宜區車輛行車事故鑑定委員會基宜鑑字第八九０四一一號鑑定意見書亦同此認
      定，本院審酌兩造之過失程度，認為就本件損害之發生，原告與被告應各負百
      分之二十及百分之八十之過失責任，是原告所能請求之金額，應以七十一萬九
      千八百九十元按照被告所負之百分之八十過失比例計算，而為五十七萬五千九
      百十二元。
三、從而，原告依據侵權行為之法律關係請求被告給付五十七萬五千九百十二元及自
    起訴狀繕本送達翌日即九十年七月十一日起至清償日止按週年利率百分之五計算
    之利息，為有理由，應予准許。逾此部分之請求，為無理由，應予駁回。
四、結論：原告之訴為一部有理由，一部無理由，依民事訴訟法第三百八十五條第一
    項前段、第七十九條但書，判決如主文。
中　　　華　　　民　　　國　　九十一　　年　　　四　　　月　　 十九　　 日
                                臺灣宜蘭地方法院民事庭
~B法　　　官　林俊廷
右為正本係照原本作成。
如對本判決上訴，須於判決送達後廿日內向本院提出上訴狀(須附繕本)。
中　　　華　　　民　　　國　　九十一　　年　　　四　　　月　　 十九　　 日
~B法院書記官　黃月雲
